臺灣臺中地方法院交通事件裁定　　　　　96年度交聲字第30號
原處分機關　交通部公路總局臺中區監理所豐原監理站
受 處分 人　甲○○
上列受處分人因違反道路交通管理處罰條例案件，對於交通部公
路總局臺中區監理所豐原監理站九十五年十月二十四日所為之處
分（豐監稽違字第裁六三－ＺＤＢ○五三五○三號裁決書）聲明
異議，本院裁定如下：
    主  文
原處分關於罰鍰陸仟元部分撤銷。
甲○○行駛於高速公路，行車速度超過規定之最高速限未滿貳拾
公里，處罰鍰新臺幣肆仟伍佰元整，並記違規點數壹點。
其餘異議駁回。
    理  由
一、原處分機關略以：異議人即受處分人甲○○（下稱受處分人
    ）所有之車牌號碼一三六六－ＤＲ號自用小客車，於民國九
    十五年五月二十二日凌晨一時五十九分許，在國道一號北上
    二八三公里處，因「速限一百公里，經雷達（射）測定行速
    為一百十七公里，超速十七公里」之違規，遭國道公路警察
    局第四警察隊新營分隊依違反修正前道路交通管理處罰條例
    第三十三條第一項，製發道路交通管理事件通知單（單號：
    ＺＤＢ○五○三五三號），惟受處分人未於期限內到案，本
    所遂於九十五年十月二十四日以豐監稽違字第裁六三－ＺＤ
    Ｂ○五三五○三號裁決書處罰鍰新臺幣（下同）六千元，並
    記違規點數一點，於法並無不合等語。
二、聲明異議意旨略以：受處分人未收受國道公路警察局第四警
    察隊寄發之道路交通管理事件通知單，且送達證書上僅記載
    「置於該受送達處所信箱或其他適當位置」，但受處分人未
    看見此郵件，且郵局無法舉證是否已真實送達，受處分人主
    張此違規郵件並未送達，監理單位應取消逾期繳納罰金之二
    倍罰鍰云云。
三、按處理違反道路交通管理事件，有關文書送達之程序，準用
    行政程序法送達之規定；違反道路交通管理事件統一裁罰標
    準及處理細則第五條亦定有明文。而行政程序法中對於文書
    送達，於應受送達人之住居所、事務所或營業所為之。但在
    行政機關辦公處所或他處會晤應受送達人時，得於會晤處所
    為之；於應送達處所不獲會晤應受送達人時，得將文書付與
    有辨別事理能力之同居人、受僱人或應送達處所之接收郵件
    人員；又送達不能依前二條規定為之者，得將文書寄存送達
    地之地方自治或警察機關，並作送達通知書兩份，一份黏貼
    於應受送達人住居所、事務所、營業所或其就業處所門首，
    另一份交由鄰居轉交或置於該送達處所信箱或其他適當位置
    ，以為送達。前項情形，由郵政機關為送達者，得將文書寄
    存於送達地之郵政機關。寄存機關自收受寄存文書之日起，
    應保存三個月，行政程序法第七十二條第一項、第七十三條
    第一項、第七十四條分別定有明文。
四、經查：
  (一)受處分人所有之上開車輛，曾於九十五年五月二十二日凌晨
    一時五十九分許，在國道一號北上二八三公里處超速十七公
    里，此有舉發違反道路交通管理事件通知單一紙附卷可證，
    且為受處分人所不否認，是此部分堪信為真實。
  (二)受處分人雖辯稱並未收到舉發通知書云云。惟上開舉發違反
    道路交通管理事件通知單業經原舉發機關於九十五年六月十
    三日作成公警局交字第ＺＤＢ○五三五○三號舉發違反道路
    交通管理事件通知單，通知受處分人應於九十五年七月十三
    日前到案，而該通知單通知聯因招領逾期原件退還國道公路
    警察局第四警察隊，該隊業於同年八月三十日依受處分人登
    記之車主住址臺中縣潭子鄉○○街○段八七號，以臺中工業
    區郵局第四八○○○七號大宗掛號辦理寄存送達，因不獲會
    晤受處分人，亦未有辨別事理能力之同居人、受僱人或接收
    郵件人員代為收受送達，郵政機關即依行政程序法第七十三
    條第一項、第七十四條第二項規定，於九十五年九月四日上
    午九時許，將上開通知單寄存送達於臺中潭子郵局等情，有
    內政部警政署國道公路警察局第四警察隊九十五年十二月十
    一日函附之中華民國郵政交寄大宗函件存根、國道公路警察
    局送達證書各一紙為證，並無違反相關法令規定，自屬合法
    送達，則受處分人自上開通知單寄存之日起，經十日發生寄
    存送達效力之翌日起十五日內應向處罰機關陳述意見。惟受
    處分人逾期未依規定期限繳納罰鍰結案或向原處分機關陳述
    意見，經原處分機關於九十五年十月二十四日作成豐監稽違
    字第裁六三－ＺＤＢ○五三五○三號違反道路交通事件裁決
    書，上開裁決書於同日原處分機關二樓辦公室當面交付予受
    處分人之代理人劉佳勳等情，亦有上開裁決書、豐原監理站
    違反道路交通管理事件裁決書送達證各一紙附卷可稽，是原
    處分機關以受處分人逾期限未到案，逕行裁決，於法並無不
    合。
  (三)受處分人雖辯稱：郵局未能舉證其已合法送達云云。然交通
    違規件數繁多，送達不論係親自收受或寄存送達、甚或公示
    送達，如屬有效之送達，則受處分人之權益包括陳述意見之
    機會，業已受到保障，至於受處分人事實上是否知悉該公告
    或通知內容，則應由受處分人自行負責，要難令舉發機關擔
    負事實上之通知義務，否則寄存或公示送達之法定送達方式
    ，即形同具文；且前開行政程序法亦未有規定郵局為寄存送
    達時應拍照存證或找證人見證，是本件郵局寄送人員已於送
    達證書上勾選「置於該受送達處所信箱或其他適當位置，以
    為送達」，並將郵件寄存於臺中潭子郵局，即足認係合法之
    寄存送達；況汽車所有人名稱、地址如有變更，均應向公路
    監理機關辦理登記，道路交通安全規則第二十三條亦有明文
    ，受處分人之戶籍地雖在臺中市○○區○○路二段二八○號
    一五樓之六，惟其車籍地址在臺中縣潭子鄉○○街○段八七
    號，是受處分人並未依法變更車籍地址，則其無法按時收受
    相關文書之風險，應自負其責，是受處分人之上開辯解即難
    謂適法，殊無可採。
  (四)按行政罰法第五條規定：「行為後法律或自治條例有變更者
    ，適用行政機關最初裁處時之法律或自治條例。但裁處前之
    法律或自治條例有利於受處罰者，適用最有利於受處罰者之
    規定」（本法業經總統於九十四年二月五日公布，並自九十
    五年二月五日開始施行），而此所謂「行政機關最初裁處」
    之時點，係指有權裁處之行政機關為第一次裁處時，其性質
    為實體法上之行政處分；又道路交通管理處罰條例所定之罰
    鍰、吊扣證照、記點等裁罰，本屬行政罰之性質，自有行政
    罰法前開條文規定之適用。查本件違規行為發生後，道路交
    通管理處罰條例第三十三條、第九十二條第三項業於九十四
    年十二月二十八日修正公布，並於九十五年七月一日施行，
    而依據該條第九十二條第三項制定之違反道路交通管理事件
    統一裁罰基準及處理細則業於九十五年六月三十日修正公布
    ，並於九十五年七月一日施行，其中修正前道路交通管理處
    罰條例第三十三條第一項規定：「汽車行駛於高速公路或設
    站管制之道路，而不遵管制之規定者，處汽車駕駛人新臺幣
    三千元以上六千元以下罰鍰。」，而修正後之道路交通管理
    處罰條例第三十三條第一項第一款規定：「汽車行駛於高速
    公路、快速公路或設站管制之道路，不遵使用限制、禁止、
    行車管制及管理事項之管制規則而有下列行為者，處汽車駕
    駛人新臺幣三千元以上六千元以下罰鍰：一、行車速度超過
    規定之最高速限或低於規定之最低速限。」比較新舊法結果
    ，新法關於汽車駕駛人在高速公路超速行駛之處罰並無不利
    ，而原處分機關裁處時間為九十五年十月二十四日，依行政
    罰法第五條規定，應適用行政機關最初裁處時之法律即修正
    後之前開規定予以論處。又修正前違反道路交通管理事件統
    一裁罰基準及處理細則第二條第二項之違反道路交通管理事
    件統一裁罰基準表規定，違反修正前道路交通管理處罰條例
    第三十三條逾越應到案期限三十日以上，繳納罰鍰或逕行裁
    決處罰者，處六千元罰鍰，而修正後違反道路交通管理事件
    統一裁罰基準及處理細則第二條第二項之違反道路交通管理
    事件統一裁罰基準表規定，違反修正後道路交通管理處罰條
    例第三十三條第一項第一款超過規定之最高速限未滿二十公
    里之小型車，逾越應到案期限六十日以上，繳納罰鍰或逕行
    裁決處罰者，處四千五百元罰鍰；因本件違規事件應適用修
    正後之道路交通管理處罰條例第三十三條第一項第一款規定
    ，故有關裁罰基準表亦應一體適用修正後之規定。今受處分
    人駕駛自用小客車行駛於高速公路時速超過規定之最高速限
    未滿二十公里，且逾越應到案期限六十日以上，依修正後之
    上開條文及統一裁罰基準規定，應裁處受處分人四千五百元
    罰鍰，原處分機關竟依修正前之法律規定裁處六千元罰鍰，
    即有未洽。
  (五)綜上，受處分人前揭請求取消加倍罰鍰之異議雖無理由，然
    因原處分機關裁決有上開不當之處，自應由本院將原處分關
    於罰鍰部分撤銷，並由本院自行裁罰受處分人四千五百元罰
    鍰；又原處分機關依同條例第六十三條第一項記違規點數一
    點，並無不當，受處分人亦未對此部分聲明異議，自應予維
    持，附此敘明。
五、據上論斷，應依道路交通管理處罰條例第八十七條第二項、
    道路交通案件處理辦法第十九條、第二十條前段之規定，裁
    定如主文。
中　　華　　民　　國　　96　　年　　2 　　月　　 7　　日
                  　　交通法庭  法  官  黃裕仁
上正本證明與原本無異。
如不服本裁定，應於送達後五日內，向本院提出抗告狀。
                                書記官  王嘉仁
中　　華　　民　　國　　96　　年　　2 　　月　　 7　　日
